臺灣士林地方法院民事裁定　　　　　　100年度監宣字第115號
聲　請　人　廖莊敬
相　對　人　廖榮平
上列聲請人對於相對人聲請監護宣告事件，本院裁定如下：
    主  文
宣告廖榮平（男、民國○○年○ 月○○日生、身分證統一編號：Ｚ000
000000號）為受監護宣告之人。
選定廖慧芳（女、民國○○年○ 月○○日生、身分證統一編號：Ｚ000
000000號）為受監護宣告之人廖榮平之監護人。
指定廖莊敬（男、民國○○年○ 月○○日生、身分證統一編號：Ｚ000
000000號）為會同開具財產清冊之人。
聲請程序費用由受監護宣告之人負擔。
    理  由
一、按對於因精神障礙或其他心智缺陷，致不能為意思表示或受
    意思表示，或不能辨識其意思表示之效果者，法院得因本人
    、配偶、四親等內之親屬、最近一年有同居事實之其他親屬
    、檢察官、主管機關或社會福利機構之聲請，為監護之宣告
    ，民法第14條第1 項定有明文。
二、本件聲請意旨略以：聲請人廖莊敬係廖榮平（男、民國○○年
    ○月○○日生、身分證統一編號：Ｚ000000000號）之子，相對
    人廖榮平於民國100 年4 月6 日罹患腦梗塞，雖延醫診治但
    不見起色，致不能為意思表示或受意思表示，已達受監護宣
    告之程度，爰聲請准予裁定廖榮平為受監護宣告之人等語，
    並提出戶籍謄本、國防醫學院三軍總醫院附設民眾診療服務
    處診斷證明書、新光吳火獅紀念醫院乙種診斷證明書等件為
    證。
三、本院在鑑定人即臺北市立聯合醫院陽明院區精神科醫師楊逸
    鴻前訊問廖榮平，審驗廖榮平之心神狀況，其對本院訊問內
    容僅雖有回應，惟時常答非所問，且依臺北市立聯合醫院陽
    明院區函覆之鑑定報告略以：「(一)生活史及病史：廖員在家
    中排行第四，上有二兄一姊。其父親生平不詳，母親從事家
    庭管理，皆已去世，其為高中畢業，目前處於離婚狀態，其
    育有二女一子。其早年為中央銀行工友，已退休，目前被安
    置於臺北市至善安養中心。廖員之出生、生長、發展（deve
    lopment ）史皆不詳。其為臺北市大同高中畢業，曾服兵役
    ，但情況不詳。其早年從事過很多工作，最後在中央銀行擔
    任工友之工作，已退休。其與妻子於二、三十年前即已離婚
    。其有高血壓病史。其中年之前常喝酒，有時酒後有干擾社
    會秩序之行為。其未曾使用非法之精神作用物質（illegal
    psychoactive substance ；如，海洛因、安非他命等)。據
    廖員兒子描述，廖員長年獨居於高雄市。十年前母親去世後
    ，廖員脾氣變得不好，但生活功能仍佳。其於民國100 年4
    月某日，因在高雄市某機車行前站立良久，經機車行工作人
    員詢問，卻自認為來到臺北市，遂被送往警察局處置，兩天
    後始被查清身分送回住處，並通知其子。廖員兒子陪廖員北
    上，至臺北三軍總醫院住院接受檢查，頭部電腦斷層攝影顯
    示其為大腦血管梗塞，數日後即出院。其不久後，被安置於
    至善安養中心至今。其自病後，長期記憶有明顯障礙（認為
    自己三十九歲；不知道自己的出生年月日），短期記憶亦有
    明顯障礙（不記得五分鐘前背誦之三件物品），無法自我照
    顧。其可以唸出報章雜誌的文字，但不了解其意。其有時不
    認得親戚、朋友。其四肢可自主運動，會自行進食，但不會
    表達要上洗手間，有時候以成人紙尿布處理其排泄問題。(二)
    鑑定結果：(1)身體及神經學檢查：其四肢可自主運動。(2)精
    神狀態檢查：其於鑑定時意識清醒，外觀整潔，情緒淡漠，
    有時不太專心，態度尚能合作。其活動量小，日常生活之語
    言理解及表達能力已有障礙，有時有答非所問（irrelevant
    speech）之現象。其話量少，口語表達片段。其思考內容貧
    乏，思考之邏輯推理有明顯障礙。其目前有幻聽（auditory
    hallucination ；老人說話聲）。其對現實事務之理解及判
    斷能力有明顯障礙；定向感（orientation ；對人、時、地
    之認知）有障礙；短期記憶及長期記憶有明顯障礙；抽象思
    考能力（abstract thinking ）差；計算能力可。顯示其大
    腦皮質之高等功能（high cortical function）有明顯障礙
    。(三)結論：綜合廖員之病史、生活史及鑑定時臨床所見，廖
    員自民國100 年4 月病後，認知功能出現退化現象，目前不
    俱生活功能及社會功能，復參酌其大腦皮質之高等功能有明
    顯障礙，其臨床診斷為『血管性失智症；中度至重度』（
    Vascular dementia，moderate to severe ），病因為『大
    腦血管梗塞』（Cerebral infarction ）。廖員目前不俱財
    經理解能力及個人健康照顧能力，不俱交通能力及獨立生活
    之能力，不俱社會性。其因心智缺陷致其不能為意思表示及
    受意思表示，亦不能辨識其意思表示之效果，故推斷廖員符
    合監護宣告之資格。」等語，有本院100 年7 月14日非訟事
    件筆錄及臺北市立聯合醫院100 年7 月26日北市醫陽字第10
    032270300 號函附之精神鑑定報告書在卷可稽，堪認廖榮平
    因精神障礙或其他心智缺陷，致不能為意思表示或受意思表
    示，本件聲請，為有理由，應予准許，爰宣告廖榮平為受監
    護宣告之人。
四、又受監護宣告之人應置監護人。法院為監護之宣告時，應依
    職權就配偶、四親等內之親屬、最近一年有同居事實之其他
    親屬、主管機關、社會福利機構或其他適當之人選定一人或
    數人為監護人，並同時指定會同開具財產清冊之人。法院為
    前項選定及指定前，得命主管機關或社會福利機構進行訪視
    ，提出調查報告及建議。監護之聲請人或利害關係人亦得提
    出相關資料或證據，供法院斟酌。法院選定監護人時，應依
    受監護宣告之人之最佳利益，優先考量受監護宣告之人之意
    見，審酌一切情狀，並注意下列事項：(一)受監護宣告之人之
    身心狀態與生活及財產狀況。(二)受監護宣告之人與其配偶、
    子女或其他共同生活之人間之情感狀況。(三)監護人之職業、
    經歷、意見及其與受監護宣告之人之利害關係。(四)法人為監
    護人時，其事業之種類與內容，法人及其代表人與受監護宣
    告之人之利害關係。民法第1110條、第1111條、第1111條之
    1 分別定有明文。經查：本件廖榮平既經為監護之宣告，已
    如前述，則其自應選任監護之人，本院審酌利害關係人廖慧
    芳為受監護宣告人廖榮平之女，彼此關係密切，亦有相當之
    信賴關係，適於執行監護職務，而廖榮平之全體子女廖慧芳
    、廖明贇、廖莊敬亦均同意由廖慧芳擔任監護人、聲請人廖
    莊敬擔任會同開具財產清冊之人，此有其等出具之同意書1
    件在卷可參，因認由廖慧芳擔任監護人，較能符合受監護宣
    告之人之最佳利益，爰選定廖慧芳為受監護宣告之人之監護
    人；並指定受監護宣告人之子廖莊敬為會同開具財產清冊之
    人。又依民法第1113條準用同法第1099條之規定，於監護開
    始時，監護人對於受監護宣告人廖榮平之財產，應會同廖莊
    敬，於2 個月內開具財產清冊，並陳報法院，併此敘明。
五、依民事訴訟法第608 條第1 項，裁定如主文。
中    華    民    國   100    年    8     月    19    日
                  家事庭  法  官  李昆霖
以上正本證明與原本無異。
如不服本裁定關於選定監護人及指定會同開具財產清冊之人等部
分，應於送達後10日內向本院提出抗告狀，並繳納抗告費新台幣
1000元；其餘關於宣告監護之部分，不得抗告。
中    華    民    國   100    年    8     月    19    日
                          書記官  陳雪麗